臺灣士林地方法院民事裁定　100年度簡抗字第5號
抗　告　人　潘定國
相　對　人　徐清柳
　　　　　　新北市政府
上　一　人
法定代理人　朱立倫
相　對　人　新北市汐止區公所
法定代理人　黃建清
上列抗告人因相對人間請求刨除路面等事件，對於中華民國99年
12月29日本院內湖簡易庭99年度湖簡字第476 號裁定提起抗告，
本院裁定如下：
    主  文
抗告駁回。
抗告程序費用新台幣壹仟元由抗告人負擔。
    理  由
一、按「就兩造之訴訟有法律上利害關係之第三人，為輔助一造
    起見，於該訴訟繫屬中，得為參加。」民事訴訟法第58條第
    1 項固有明文。惟該條項所稱有法律上利害關係之第三人，
    係指第三人在私法或公法上之法律關係或權利義務，將因其
    所輔助之當事人受敗訴判決有致其直接或間接影響之不利益
    ，倘該當事人獲勝訴判決，即可免受不利益之情形而言，且
    不問其敗訴判決之內容為主文之諭示或理由之判斷，祇須其
    有致該第三人受不利益之影響者，均應認其有輔助參加訴訟
    之利益而涵攝在內。至僅有道義、感情、經濟、名譽或其他
    事實上之利害關係者，則不與焉。如聲明參加訴訟之人，就
    本案訴訟不具有前開法律上之利害關係，訴訟當事人依據同
    法第60條第1 項前段規定，得聲請法院以裁定駁回之。
二、查相對人徐清柳為原告以新北市政府、新北市汐止區公所為
    被告，在原審起訴請求刨除路面等事件，主張：新北市○○
    區○○路221 巷所在之新北市○○區○○段北港口小段147-
    4 地號（下稱147-4 地號土地）、358-1 地號土地部分（下
    稱系爭土地），無公用地役權存在，新北市政府、新北市汐
    止區公所在其上鋪設柏油為無權占用，依據民法第767 條、
    第179 條規定，訴請刨除路面及返還不當得利（下稱本案訴
    訟）。抗告人於本案訴訟程序中聲請參加訴訟，主張略以：
    系爭土地為年代久遠供公眾通行之道路，經鋪設道路後，為
    包含抗告人在內之該巷內7 戶住家進出唯一通道，如將路面
    刨除，將造成通行權人之不便及行車危險，且可能致生土石
    流，抗告人就本案訴訟有法律上之利害關係。為輔助相對人
    新北市政府及新北市汐止區公所，聲請參加訴訟云云。事經
    原審法院通知參加人於民國99年12月15日到場參加言詞辯論
    ，相對人徐清柳則於該言詞辯論期日，以言詞聲請駁回抗告
    人訴訟參加之聲請等情，業據本院調取原審卷宗查核無誤。
三、原審就其訴訟參加之聲請，因相對人徐清柳聲請駁回，而以
    抗告人就本案訴訟無法律上利害關係為由，裁定予以駁回。
    抗告人不服原裁定，提起本件抗告，所陳意旨略以：參照相
    對人徐清柳92年2 月14日所簽立之切結書記載，如系爭土地
    上路面經刨除，則抗告人將另有無權占用土地之新事實，而
    依切結書所載雙方約定，相對人徐清柳不再持本院89年度簡
    上字第66號確定判決對抗告人強制執行，並返還抗告人已付
    金錢，抗告人則同意撤回再審之訴，可知雙方為有對價關係
    ，一旦遭到破壞，情事將回到原點，雙方已經纏訟13年，如
    有抗告人參加訴訟，結果將更為圓滿云云，而聲明：原裁定
    廢棄。
四、聲請人雖執上情抗告，指摘原裁定不當。惟抗告人及第三人
    潘坤崙與相對人徐清柳間，前雖經本院89年度簡上字第66號
    民事判決，命抗告人及第三人潘坤崙將147-4 地號土地如該
    判決附圖標示甲部分面積71平方公尺，乙部份面積2 平方公
    尺土地上之石粒、磚塊等物清除，並將該部分土地交還上訴
    人，及自87年1 月1 日起至交還前開土地之日止，按年給付
    上訴人新臺幣（下同）2,803 元等項而確定。嗣相對人徐清
    柳於92年2 月14日簽立切結書，其上記載：因前述判決所指
    之土地，於判決確定後已經新北市汐止區公所占用並鋪設柏
    油，無從再對抗告人及潘坤崙強制執行，並已返還抗告人及
    潘坤崙1 萬2,380 元，抗告人與潘坤崙亦同意撤回對前述確
    定判決之再審，如前開土地上鋪設之柏油經新北市政府刨除
    ，而抗告人與潘坤崙另有無權占用上開土地之新事實，相對
    人徐清柳仍得另行提起訴訟等語，有民事判決及切結書，附
    卷可稽。然抗告人與相對人徐清柳間無論係基於無權占用、
    不當得利，甚或前載切結書約定之法律關係衍生何種權利義
    務，均為渠等雙方內部之私法上法律關係，與新北市政府或
    新北市汐止區公所無涉，亦與本案訴訟標的法律關係所涉相
    對人間權利義務，及為原審判決理由論斷之公用地役權存否
    無關，抗告人因地方自治團體或機關認為本於公用地役關係
    ，得在相對人所有之系爭土地上鋪設道路維護管理，而享受
    得使用所鋪設道路之便利，僅為經濟上之反射利益，非法律
    上之利害關係。揆之首揭規定及說明，應認抗告人對於本案
    訴訟確無法律上之利害關係，原審裁定予以駁回，於法核無
    違誤。抗告人執此提起抗告，求予廢棄，為無理由，應予駁
    回。
五、爰裁定如主文。
中    華    民    國   100    年    6     月     3    日
                  民事第二庭  審判長法  官  方彬彬
                                    法  官  馬傲霜
                                    法  官  蕭錫証
以上正本證明與原本無異。
本件裁定不得再抗告。
中    華    民    國   100    年    6     月     8    日
                                    書記官  何婉菁